臺灣高等法院民事判決　　　　　　　　 96年度上更(一)字第6號
上　訴　人　乙○○
訴訟代理人　徐鈴茱律師
　　　　　　陳介輔律師
被上訴人　　丙○○
訴訟代理人　陳蓋聖律師
上列當事人間返還不當得利事件，上訴人對於中華民國94年10月
28日臺灣板橋地方法院94年度訴字第1019號第一審判決提起上訴
，並為訴之追加，經最高法院發回更審，本院於96年5月15日言
詞辯論終結，判決如下：
    主  文
原判決關於駁回上訴人後開第2項之訴部分，及該部分假執行之
聲請，並訴訟費用之裁判廢棄。
被上訴人應給付上訴人新台幣壹佰陸拾萬元及自民國95年2月18
日起至清償日止按週年利率5%計算之利息。
其餘上訴駁回。
第一、二審及發回前第三審訴訟費用由被上訴人負擔。
本判決命被上訴人給付部分，於上訴人以新台幣伍拾參萬肆仟元
為被上訴人預供擔保後得假執行。
    事實及理由
一、程序部分: 上訴人於原審係依據不當得利法則為請求，提起
    上訴後另追加依民法第184條第1項前段、第263條準用第259
    條等規定為訴訟標的，經查所主張事實均係上訴人借用被上
    訴人名義為偉太國際多媒體科技股份有限公司 (下稱偉太公
    司)發起人之一，因此以甲○○名義入750萬元，嗣後公司
    未能設立，乃訴請返還之同一基礎事實，核與民事訴訟法第
    446條第1項、第255條第1項第2款相符，應予准許。
二、上訴人起訴主張：伊於92年間因欲成立偉太公司，鑑於公司
    法等相關法令對於公司設立最低人數限制之規定，徵得被上
    訴人之同意，借用其名義成為偉太公司發起人之一，並由伊
    以訴外人甲○○（設立偉太公司時之名義負責人）名義匯入
    被上訴人台北富邦銀行南京東路分行帳戶新台幣（下同）
    750萬元，再由伊將被上訴人之上開戶頭內750萬元匯入偉太
    公司帳戶，作為出資額款項，被上訴人並將上開帳戶之存摺
    、印鑑交由伊保管。嗣因偉太公司資料欠缺致設立不成立，
    偉太公司因而將被上訴人當初交付之750萬元出資額款項退
    回，然被上訴人竟欲侵吞該筆屬伊所有之款項，迄今尚餘
    160萬元，因被上訴人擅至銀行更換印鑑，使伊無法提領。
    爰依不當得利之法律關係及依民法第184條第1項前段、第
    263條準用第259條等規定，請求被上訴人返還160萬元。並
    聲明：(一)原判決廢棄。(二)被上訴人應給付伊160萬元及自起
    訴狀繕本送達翌日起算之法定利息。(三)願供擔保請准宣告假
    執行。
三、被上訴人辯稱：甲○○已證稱系爭帳戶內之金錢為上訴人所
    有，被上訴人就願意返還帳戶內之160萬元及因此所生之銀
    行利息，被上訴人乃善意受領人，上訴人不得請求附加利息
    。上訴人如於被上訴人詢問帳戶內往來等關係詳情時據實以
    告並請甲○○出面說明，當無本件訟累，上訴人如於歷審審
    理時盡早提供甲○○之人別資料以便傳訊，則本件早已結案
    ，故歷審訴訟費用應由上訴人負擔。並聲明：上訴部份除16
    0萬元外駁回。
四、兩造不爭執之事實：
  (一)上訴人於92年間欲設立偉太公司，經被上訴人同意，借用被
    上訴人名義成為偉太公司發起人之一，並借用被上訴人於92
    年11月5日開立之台北富邦銀行南京東路分行第00000000000
    000號帳戶，作為偉太公司之出資額股款轉帳之用，被上訴
    人並將系爭帳戶之存摺、印鑑、密碼條、提款卡交付予上訴
    人。
  (二)被上訴人於93年11月12日，將系爭帳戶更換印鑑，致上訴人
    無法提領款項，系爭帳戶迄今尚有本息共計1,607,718 元，
    其中僅100元為被上訴人開戶時所存入，另160萬元為偉太公
    司所匯入，其餘則為利息。
  (三)偉太公司終因資料欠缺，遭行政院新聞局函覆駁回申請。
五、查上訴人經被上訴人同意而借用被上訴人於92年11月5日開
    立之台北富邦銀行南京東路分行第00000000000 000號帳戶
    ，作為偉太公司之出資額股款轉帳之用，被上訴人並將系爭
    帳戶之存摺、印鑑、密碼條、提款卡交付予上訴人，應認兩
    造間就上開帳戶有借用之法律關係存在。
六、被上訴人抗辯：伊於93年7月間請求上訴人返還系爭帳戶之
    相關資料，未獲置理，於93年11月12日申請變更系爭帳戶之
    印鑑，以達凍結上訴人使用系爭帳戶之目的。應認系爭帳戶
    在被上訴人於93年11月12日變更印鑑之前，上訴人得依借用
    關係使用系爭帳戶。
七、系爭帳戶除被上訴人於92年11月5日開戶時存入100元外，92
    年11月6日上訴人將750萬元以訴外人甲○○之名義匯入系爭
    帳戶內，再將該750萬元於92年11月10日匯入偉太公司籌備
    處在中華商業銀行開立之帳戶內，嗣因偉太公司未能成功設
    立，上訴人之妹洪素惠於93年11月4日、10日自上開中華商
    業銀行之系爭帳戶中共提領500萬元，於93年11月4、5、11
    、12日共提領340萬元，剩餘160萬元等事實，業據證人蕭玉
    霞、洪素惠、甲○○到庭證述明確（原審卷，45頁；本院前
    審卷，59頁反面；本院更審卷，88頁），且有富邦商業銀行
    客戶存提記錄單、匯款委託書證明條、華南商業銀行匯款回
    條、中華商業銀行存摺明細在卷可憑（本院前審卷，32、53
    、123頁；原審卷，4頁），應認上訴人主張：系爭帳戶內之
    750萬元及剩餘之160萬元係由上訴人所匯入等語，為可採信
    。
八、上訴人以上訴理由狀作為通知終止兩造間借用系爭帳戶之意
    思表示（本院前審卷，31頁），被上訴人並於95年2月17 日
    到庭知悉上訴人追加依終止借用之法律關係為訴訟標的，堪
    認兩造間就系爭帳戶之借用關係已於95年2月17日經上訴人
    終止。系爭帳戶中之160萬元係上訴人所有，兩造就系爭帳
    戶之借用關係於95年2月17日終止並經上訴人請求返還後，
    被上訴人即無占有系爭款項之正當權源，且依法負有返還之
    義務，被上訴人已於本院言詞辯論時為訴訟標的之認諾，則
    上訴人依不當得利、依民法第184條第1項前段、第263條準
    用第259條等規定，請求被上訴人返還系爭帳戶中之160萬元
    即屬應予准許。
九、上訴人又主張：其得依不當得利、民法第184條第1項前段、
    第263條準用第259條等規定請求被上訴人給付自起訴狀繕本
    送達翌日起算之利息。被上訴人則辯稱：上訴人僅得請求該
    存款在銀行所生之利息，其請求法定利息不合理，且被上訴
    人為善意受領人，上訴人不得請求附加利息等語。經查：
  (一)按遲延之債務，以支付金錢為標的者，債權人得請求依法定
    利率計算之遲延利息，但約定利率較高者，仍從其約定利率
    ；而應付利息之債務，其利率未經約定，亦無法律可據者，
    週年利率為百分之五，民法第233條第1項及第203條定有明
    文。
  (二)兩造間就系爭帳戶之借用關係於95年2月17日終止並經上訴
    人請求返還，已如前述，則被上訴人於該契約終止並被請求
    返還前，對該160萬元係依據借用契約而合法占有，不構成
    不當得利或侵權行為，上訴人亦不得依據263條準用第259條
    規定請求給付利息。亦即，被上訴人僅得請求自終止並請求
    返還之翌日即95年2月18日起算之遲延利息。被上訴人未能
    證明兩造間就該債務之遲延利息有所約定，依上開說明，應
    以週年利率計算遲延利息。因此，上訴人請求被上訴人給付
    自95年2月18日起算之法定遲延利息，為有理由，應予准許
    。其逾此部分之利息請求即非正當，應予駁回。
十、從而上訴人請求被上訴人給付160萬元及自起訴狀繕本送達
    翌日起算之法定利息，於160萬元及自95年2月18日起算之法
    定遲延利息，為有理由，應予准許。逾此所為請求，為無理
    由，應予駁回。又上訴人勝訴部分，上訴人陳明願供擔保請
    准為假執行之宣告，經核於法並無不合，爰酌定相當擔保金
    額准許之。至於上訴人敗訴部分，其假執行之聲請失所附麗
    ，應併予駁回。原審就上開應准許部分，為上訴人敗訴之判
    決，並駁回其假執行之聲請，尚有未洽，上訴意旨求予廢棄
    改判，為有理由，爰由本院予以廢棄改判如主文第2項所示
    ，並依聲請為附條件之假執行宣告。至於上訴人之請求不應
    准許部分，原判決為上訴人敗訴之判決，並駁回其假執行之
    聲請，經核於法並無不合，上訴意旨求予廢棄改判，為無理
    由，應駁回其上訴。
十一、被上訴人雖主張：上訴人如於被上訴人詢問帳戶內往來等關
    係詳情時據實以告並請甲○○出面說明，當無本件訟累，上
    訴人如於歷審審理時盡早提供甲○○之人別資料以便傳訊，
    則本件早已結案，故歷審訴訟費用應由上訴人負擔等語。惟
    最高法院18年上字第81號判例明載：「原告應負擔訟費，以
    被告對於原告之請求逕行認諾，並能證明其毋庸訴訟，為必
    須具備之要件，若被告對於原告之請求雖行認諾，而於其是
    否毋庸訴訟，不僅不能證明，或可認其有起訴之必要者，自
    無令原告逕行負擔訟費之理。」被上訴人既未對上訴人之請
    求逕行認諾並能證明其毋庸訴訟，其主張歷審訴訟費用應由
    上訴人負擔云云，並無足採。
十二、本件事證已臻明確，兩造其餘主張與舉證，無一一論列之必
    要，併此敘明。
十三、據上論結：本件上訴為一部有理由一部無理由，依民事訴訟
    法第463條、第384條、第450條、第449條第1項、第79條、
    第390條第2項，判決如主文。
中　　華　　民　　國　　96　　年　　5 　　月　　22　　日
　　　　　　　　　  民事第十三庭
                        審判長法　官　黃嘉烈
　　　　　　　　　　　        法　官  李媛媛
　　　　　　　　　　　        法　官  高鳳仙
正本係照原本作成。
如不服本判決，應於收受送達後20日內向本院提出上訴書狀，其
未表明上訴理由者，應於提出上訴後20日內向本院補提理由書狀
（均須按他造當事人之人數附繕本）上訴時應提出委任律師或具
有律師資格之人之委任狀；委任有律師資格者，另應附具律師資
格證書及釋明委任人與受任人有民事訴訟法第466條之1第1項但
書或第2項（詳附註）所定關係之釋明文書影本。
中　　華　　民　　國　　96　　年　　5 　　月　　24　　日
　　　　　　　　　　　　　　　書記官　黃慶霽
附註：
民事訴訟法第466條之1（第1項、第2項）：
對於第二審判決上訴，上訴人應委任律師為訴訟代理人。但上訴
人或其他法定代理人具有律師資格者，不在此限。
上訴人之配偶、三親等內之血親、二親等內之姻親，或上訴人為
法人、中央或地方機關時，其所屬專任人員具有律師資格並經法
院認為適當者，亦得為第三審訴訟代理人。
